【裁判字號】    90,訴,17
【裁判日期】    900731
【裁判案由】    
【裁判全文】
臺灣臺東地方法院民事判決  九十年度訴字第一七號
    原      告  中新營造有限公司
    法定代理人  甲○○
    訴訟代理人  乙○○
    被      告  東誠建設有限公司
    法定代理人  丁○○
    訴訟代理人  丙○○
右當事人間請求確認法定抵押權存在事件，本院判決如左：
    主    文
原告之訴駁回。
訴訟費用由原告負擔。
    事實及理由
一、原告起訴主張：被告於八十七年十月一日與原告訂定承攬契約，由原告承攬興建
    在坐落台東縣台東市○○段一八Ｏ二之一０地號土地上之房屋共十四棟，承攬報
    酬總價為新台幣（下同）二千一百萬元，全部工程原告於八十九年一月三日興建
    完成並交付予被告，惟被告至今僅支付一千七百五十萬元，尚有三百五十萬元未
    付清，而前述十四棟房屋中已出售十三棟，僅餘建號一二一八五號，門牌台東市
    ○○路三八八巷一三二弄六號之房屋一棟（下稱系爭建築物）尚未出售，仍登記
    為被告所有。按承攬之工作為建築或其他土地上之工作物或為此等工作物之重大
    修繕者，承攬人就承攬關係所生之債權，對於其工作所附之定作人之不動產，有
    抵押權，民法第五百十三條定有明文，原告承攬被告之建築物，就承攬關係所生
    之債權，有優先受償之權利，爰依民法第五百十三條之規定，求為確認原告就被
    告所有系爭建築物於三百五十萬元範圍內之法定抵押權存在之判決。
二、被告則以：對系爭建築物確由原告承攬興建完成，其尚積欠原告承攬報酬三百五
    十萬元之事實並無意見，且對原告在係爭建築物於三百五十萬元之範圍內有法定
    抵押權之主張亦不爭執，但因景氣低迷其資金短絀，現無力清償等語抗辯。
三、按民事訴訟法第二百四十七條所謂即受確認判決之法律上利益，須因法律關係之
    存否不明確，致原告在私法上之地位有受侵害之危險，而此項危險得以對於被告
    之確認判決除去之者，始為存在，最高法院二十七年上字第三一六號著有判例可
    參。本件原告主張其承攬被告系爭建物之興建工程，尚有三百五十萬元工程款未
    獲清償，依民法第五百十三條規定，原告就系爭建物有法定抵押權存在，而被告
    對此始終均不爭執，是其法律關係之存在，於當事人間非不明確，揆之上述說明
    ，原告並無即受確認判決之法律上利益。從而，原告提起本件確認之訴，非屬正
    當，應予駁回。
四、結論：原告之訴為無理由，依民事訴訟法第七十八條，判決如主文。
中      華      民      國        九十    年      七      月    三十一  日
                            臺灣臺東地方法院民事庭
                                        審判長法官  曾鴻銘
                                              法官  黃堯讚
                                              法官  黃明展
右為正本係照原本作成。
如不服本判決，應於送達後二十日內，向本院提出上訴狀並表明上訴理由。
中      華      民      國        九十    年      七      月    三十一  日
                                        法院書記官  程志賓


司法院資訊處製作；財團法人民間司法改革基金會備份。
